臺灣高等法院高雄分院刑事判決　　　　　　　　九十一年度上更(一)字第二六二號
　　上　訴　人
　　即　被　告　乙○○
　　選任辯護人　康進益
　　　　　　　　王國論
右上訴人因違反毒品危害防制條例案件，不服臺灣高雄地方法院九十年度訴字第四九
一號，中華民國九十年十二月十七日第一審判決（起訴案號：臺灣高雄地方法院檢察
署八十九年度偵字第一七０一七號、一八二五三號及二０七六八號）提起上訴，判決
後經最高法院發回更審，本院判決如左：
    主  文
原判決撤銷。
乙○○連續販賣第一級毒品，處無期徒刑，褫奪公權終身。販賣第一、二級毒品所得
新臺幣貳萬壹仟元沒收之，如全部或一部不能沒收時，以其財產抵償之。扣案第一級
毒品海洛因肆包（合計淨重拾捌點肆公克、包裝重壹點參伍公克）、第二級毒品安非
他命壹包（驗前毛重伍點肆柒公克、驗後毛重伍點肆公克）及含有毒品海洛因殘渣之
夾鏈袋貳枚均沒收銷燬之，空夾鏈袋肆佰捌拾伍枚均沒收。
    事  實
一、乙○○前曾於民國八十三年間分別因違反戡亂時期肅清煙毒條例案件及因違反麻
    醉藥品管理條例案件，先經原審以八十三年訴字第一二一四號判處有期徒刑三年
    三月，上訴後，經本院於八十三年六月二十九日以八十三年上訴字第一六○九號
    駁回上訴確定，及經原審於八十三年十月十七日以八十三年訴字第二七五六號判
    處有期徒刑六月，如易科罰金，以三百元折算一日確定，以及經原審於八十四年
    三月二十三日以八十三年訴字第四三一三號判處有期徒刑三年一月確定，三案接
    續執行，於八十三年十月十三日起送監執行，至九十年八月八日執行期滿，惟於
    八十六年四月一日假釋出獄；假釋期間中復於八十八年間再因違反毒品危害防制
    條例案件即施用毒品罪，經原審以八十八年毒聲字第六一四九號送勒戒處所觀察
    、勒戒，因有繼續施用毒品之傾向，仍由同院以八十八年毒聲字第六六七六號裁
    定送戒治處所強制戒治，而於八十九年一月二十日經同院以八十九年毒聲字第五
    一七號裁定停止戒治，乙○○於假釋及停止戒治中，猶不知悔改，徹底戒除毒癮
    ，除仍繼續施用毒品外（另案經同院裁定撤銷停止戒治），又意圖販賣毒品營利
    並基於概括之犯意，於八十九年六月下旬起至同年七月二十七日間，先後多次以
    不詳價格在不詳處所購入第一級毒品海洛因，最後一次於同年七月二十七日二十
    時三十分許，至高雄縣岡山鎮岡山火車站旁之大西洋遊藝場內以新台幣（下同）
    一萬元之價格向姓名、年籍不詳綽號「阿豪」之年約三十歲之男子販入第一級毒
    品海洛因後，再自八十九年六月二十日起至同年七月二十八日二十一時三十分許
    止，以其販入之第一級毒品海洛因，遇有尤淑君以乙○○所使用之電話號碼：0
    000000000號之行動電話（該行動電話之申請人為林文焜，借予乙○○
    使用）連絡，詢問有無海洛因可出售時，與之約定交易時間、地點，而連續自八
    十九年六月二十日起至七月二十八日止，每隔二至三日，在雙方所指定之高雄市
    、縣內之不特定地點，以代價一千元至二千元之價格將第一級毒品海洛因販賣給
    尤淑君（原審以八十九年毒聲字第六０八二號裁定送觀察勒戒），以謀取差價之
    利益，在該三十八天期間內，最少販賣十二次，累計得款最少一萬三千元。乙○
    ○仍基於前開販售毒品海洛因之概括犯意，另又基於販賣毒品安非他命之概括犯
    意，由乙○○主動連絡農秀分後，先後於（一）八十九年七月十日，雙方約至高
    雄縣梓官鄉○○○路統大超商前、（二）同年月二十二日二十三時許，約在高雄
    縣梓官鄉○○○路統大超商前、（三）同年月二十五日三時許，則約在高雄縣大
    舍南路「阿豪」檳榔攤前，第一次販賣安非他命，第二次販賣海洛因，第三次同
    時販賣海洛因及安非他命，均以一千元之代價將毒品海洛因及安非他命售予農秀
    分以謀取差價（第一次安非他命販賣一千元，第二次海洛因販賣一千元，第三次
    海洛因及安非他命各賣一千元）。並於八十九年七月十五日起至同月二十八日二
    十一時許，由李育妙以乙○○使用之行動電話：0000000000號連絡後
    ，即先後三次至乙○○所承租位於高雄縣梓官鄉○○○路三七一號二樓之租屋處
    ，二次以一千元、一次以二千元之代價購買毒品海洛因。嗣經警於八十九年七月
    二十六日十五時十分許，持臺灣高雄地方法院檢察署檢察官所簽發之搜索票至高
    雄市○○區○○路四二一巷九十九號二樓農秀分之住處執行搜索，當場查扣農秀
    分所有之注射針筒二支、空夾鏈袋二個、玻璃球管一支、止血帶一條及塑膠勺子
    一支等施用毒品之器具（原審以八十九年毒聲字第六九三四號裁定送觀察勒戒）
    ，並據農秀分之供述，即於七月二十八日前往高雄縣梓官鄉○○○路三七一號乙
    ○○之租屋附近進行埋伏，並於二十一時許，發現李育妙出入乙○○之租屋處後
    ，即先查詢李育妙，當場查獲李育妙（原審以八十九年毒聲字第五九八一號裁定
    送觀察勒戒），購得之二包之海洛因及勺子與注射針筒等物，並持臺灣高雄地方
    法院檢察署檢察官所簽發之搜索票至乙○○之租屋處，當場於乙○○所租用之房
    間內查扣到乙○○所有意圖營利販賣剩餘之第一級毒品海洛因四包（合計淨重十
    八點四公克、包裝重一點三五公克）、安非他命一包（驗前毛重五點四七公克、
    驗後毛重五點四公克）、殘留海洛因之夾鏈袋二枚、欲供犯販賣海洛因及安非他
    命預留用之空夾鏈袋共四百八十五枚、安非他命吸食器一組、止血袋一條、塑膠
    勺子一支、販賣毒品聯絡用之電話號碼：0000000000號之行動電話一
    支及非供販賣毒品所用之電話號碼：0000000000號之行動電話一支等
    物，而查悉上情。
二、案經高雄市政府警察局楠梓分局報請臺灣高雄地方法院檢察署檢察官偵查起訴。
    理  由
一、訊據上訴人即被告乙○○固坦承員警至伊家搜索所扣得之毒品、夾鏈袋、吸食器
    、行動電話等物均係伊所有，惟矢口否認有販賣毒品之行為，於檢察官偵查中辯
    稱：員警所查扣之毒品係為自己施用才購買的，李育妙並未向伊購買毒品，而是
    二人共同出資向綽號「阿豪」購買，因當時伊不夠錢，李育妙即提議一同出資購
    買，李育妙出一千元云云，於原審調查時則辯稱：員警所扣得之毒品係伊自己購
    得為供己吸食之用，伊不認識證人農秀分及尤淑君，更無販賣毒品予其二人，證
    人李育妙是在伊家樓下的檳榔攤附近遭警查獲的，當天證人李育妙並未至伊家云
    云，於原審辯護意旨則為︰被告涉犯係販賣第一級毒品海洛因之重罪，衡情除找
    人李育妙串證外，定會找證人農秀分串證，然證人農秀分於法院調查時均證述毒
    品並非向被告所購買，顯較可採，而證人李育妙前後之供述不一，其所述之真實
    性顯有所動搖，在罪證有疑，利於被告之證據法則下，不足以認定被告販賣第一
    級毒品海洛因。上訴意旨則辯稱：0000000000號行動電話，早於八十
    九年四、五月間因欠話費而遭停機使用，且扣押筆錄所載扣押之一千元並非販賣
    毒品所得之款，而是被告胞姊於警察分局支付被告五千元準備供其入獄之零用金
    ，警察從中取出做為證物；證人尤淑君、農秀分已證稱未向被告購買毒品，可見
    警訊筆錄不實，而李育妙於原審謂被告家人要其翻供等語，顯係不實，請傳喚對
    質云云；於本院更審意旨則辯以：李育妙在警訊之際曾向伊借款二千元，欲作為
    進入看守所之零用，事後伊母親因急用始至李育妙家，向其家人索討欠款，並未
    要其翻供迴護云云。
二、經查：
  (一)右揭被告乙○○如何於前揭時、地，多次以一千元至二千元之價格將毒品海洛因
    及安非他命販賣予證人李育妙、農秀分及尤淑君等人施用之事實，業據證人李育
    妙、農秀分及尤淑君等三人分別於警、偵訊中（詳警卷高市警楠分刑字第一○五
    ○二號調查卷第五頁至第十頁、高市警楠分刑字第一二五九七號調查卷第三頁反
    面至第五頁、八十九年度偵字第一七○一七號偵查卷第十一頁、十二頁及第二一
    頁正、反面）指證綦詳，復有證人即查緝本件之員警吳瑞成到庭證稱︰因先後查
    獲農秀分、李育妙及尤淑君等人施用毒品案件，且均陳稱毒品之來源係向綽號「
    伍佰」之人所購得，在經過詢問相關資料，並提供被告之口卡供前開三位證人指
    認後確定是被告販賣毒品，即向檢察官聲請搜索票，至被告之租屋處時，見該棟
    房子是二層樓式之樓房，一樓並無人居住，二樓僅被告一人居住，當時門是鎖著
    即先在樓梯間埋伏，嗣見李育妙開門出來，伊等人即衝進，並查扣被告所有之前
    開物品，亦將李育妙帶回警局，由女警進行搜索，於李育妙之內褲中發現毒品海
    洛因等語甚詳（見原審卷第九九頁至一○○頁）。
  (二)按證人之陳述有部分前後不符，或相互間有所歧異時，究竟何者為可採，法院仍
    得本其自由心證予以斟酌，非謂一有不符或矛盾，即應認其全部均為不可採信（
    最高法院七十四年台上字第一五九九號判例意旨參照）。證人農秀分於原審及本
    院前審及本院調查時雖均翻異前開證詞而陳稱︰伊所施用之毒品並非向被告所購
    得，而是在梓官鄉「天堡遊藝場」跟一位綽號「金龍」之人所購得，伊於警局時
    有跟警察說明，但員警叫伊不要囉唆，警察就自行製作筆錄，製作完畢後叫伊照
    著筆錄念並錄音等語（見原審卷第四五頁、四六頁、九○頁反面、九一頁，本院
    上訴卷第七七頁及本院九十一年九月十九日訊問筆錄），證人李育妙於原審調查
    中亦證稱︰伊所施用之毒品是向一位綽號「小智」之人所購得，伊於警訊中因警
    員很兇，伊會害怕，故由警察自行寫筆錄，伊再照著念，於偵訊中所述亦不實在
    ，因伊擔心出去後員警會找伊麻煩，當日遭警查獲時身上之毒品海洛因是被告所
    寄放，伊不知被告寄放之原因，及何時要交還予被告云云（見原審卷第四六頁至
    四八頁），然證人李育妙於警、偵訊及原審再行傳訊時，除明確指證稱確實係被
    告售予伊毒品海洛因，且於檢察官偵查時證稱︰伊是透過朋友向被告購買毒品才
    認識的，被告因涉嫌販毒，而要求伊幫忙講是被告寄放的，但伊不敢，伊於警局
    所述均是實在，伊於八十九年七月十五日連絡上被告後即陸續向被告購買毒品，
    被告僅收過三至四次錢，伊是直接拿錢跟被告購買毒品，伊並沒有共同出資請被
    告購買或託被告代伊購買等語明確（見同上偵查卷第十一頁正、反面），並於原
    審調查中證稱︰「（問：提示九十年三月二十日訊問筆錄有何意見？）我是擔心
    我的家人安全我才這樣說的，上次出庭前，乙○○的家人有到我家找我爸爸叫我
    要翻供，說是警察叫我這樣說的，但是我爸爸叫我不要管他，要我講實話就好，
    在檢察官偵查時，在地檢署法警室，被告就叫我說要翻口供，他要我講是警察要
    求我指認被告的」「（問︰被警察查獲時，身上的毒品何來？如何認識被告？）
    我是在去年透過朋友綽號叫『糊塗』的人介紹我跟被告認識，（毒品）是我跟乙
    ○○買的，我跟乙○○買過三、四次，每次都是一、二千元買一小包．．．」「
    我都是打被告的手機跟他聯絡，聯絡後我就到他的租屋處跟他買」等語甚詳（見
    原審卷第七七頁、七八頁），再經本院合法傳喚，因無正當理由不到場而拘提到
    案時仍結稱：「（問：妳在警察局、偵查中供稱有向乙○○購買毒品海洛因是否
    屬實？）有向他買過，因為時間很久，所以購買的時間及次數不記得了」「（問
    ：提示妳在警訊稱先後三次向乙○○購買海洛因，有何意見？）沒有意見」「（
    問：後來是否乙○○的家人有去找妳要妳翻供？）他的家人去找我爸爸，叫我要
    翻供，那時候我在大寮女子監獄，（叫）我爸爸去監獄看我時，叫我要翻供」「
    我爸爸已在（今年）七月三十日死亡了」等語無訛（見本院九十一年十月十六日
    訊問筆錄）。被告亦不否認其母親確有到證人李育妙家裡，並於會客時囑付其家
    人多方連繫證人李育妙及尤淑君之家人，轉告渠等出庭時為被告解套之事實（見
    本院九十一年十月二十九日訊問筆錄及其九十一年九月十六日答辯狀），足徵證
    人李育妙所述上情，顯非虛指，自堪採信。雖其嗣於本院審理時又翻異改稱：未
    向被告購買海洛因，係和被告一起出資購買云云（見本院九十一年十一月十三日
    審判筆錄），惟與前開警、偵訊及原審、本院歷次調查之證述迥異，且均空言以
    害怕警察對其不利為由，卻無法舉證以實其說，應認其前開翻異之證詞，係面對
    被告所為迴護之詞，不足採為被告有利之認定。被告又辯稱其家人到李育妙家裡
    係為索討其欠款二千元，並非要其翻供云云，然並未舉證李育妙確有欠款之事實
    ，且當時李育妙身繫囹圄，縱有欠款二千元，金額不多，有何急於向其家人索還
    之理，實難想見，況被告辯護人又堅稱被告之母陳黃麗華未曾到過李育妙家等語
    （見九十一年九月二十七日聲請狀），顯與被告之供述未合，自難認證人李育妙
    之證述與事實不符。又證人農秀分於警訊時指證被告非法販賣毒品海洛因及安非
    他命後，嗣於原審、本院前審及本院調查時翻異前供，改作較為有利於被告之證
    述。然查，一般證人基於人性之弱點以及事後避免得罪涉案被告之考量，往往有
    嗣後翻異前供而改為有利於被告證述之現象，甚至諉稱其在警訊時所述係警方自
    行杜撰，其並未作此證述云云，藉以避免遭被告仇視，而被告亦每利用此種情形
    ，主張證人所為不利於其之指證前後有所矛盾或非出於本意，而請求法院排斥其
    證詞之可信性而為其有利之判決，此種現象依法院實務上所見，其情形相當普遍
    ，惟法院對證人所為前後矛盾不一之證述，不宜僅依表面之觀察，發現其一有矛
    盾情形即全然摒棄不採，亦不應依證人事後之翻供即認其原先之證詞不實，法院
    為確實發現真實，仍有必要依前述證人人性弱點之角度深切觀察其前後所為不同
    之證述，何者係真實可信，何者係事後為避免得罪被告所為迴護之詞，而不應採
    信，以作為判決之依據。經查，證人農秀分於警訊中指證向被告購買毒品海洛因
    及安非他命之時間、地點、數量、價格、聯絡交易之方式及取貨之方法等細節均
    十分詳細明確，且語意亦十分堅決肯定，此觀證人農秀分於警訊時證稱：伊所注
    射之海洛因及安非他命是向綽號「伍佰」之男子購買，每次均以一千元購得，伊
    不知「伍佰」之真實姓名，只知綽號，年齡約二十五歲，身高約一百七十二公分
    左右，身材略胖，都是「伍佰」主動跟伊聯絡，警方所提供一男子乙○○之口卡
    資料，確實就是販賣毒品給伊之男子沒錯，伊於八十九年七月十日左右開始向被
    告購買海洛因及安非他命至今約三次，伊前開所述內容均係實在等語甚為明確，
    且語意堅決、肯定，因此該部分之證詞，並無矛盾及瑕疵，則其該部分所為不利
    於被告等之指證，實無不可採信之理，另於本院調查時亦證稱：確有購買毒品三
    次，一次買安非他命，一次買海洛因，另一次是兩者同時購買，前二次各買一千
    元，第三次是兩項一起買二千元等語無訛（見本院九十一年九月十九日訊問筆錄
    ），核與警訊供述大致相符，並將購買海洛因及安非他命之細節敘述甚明，僅改
    稱係向綽號「金龍」之人購買，然並未否認其在警訊確有供述係向綽號「伍佰」
    之人購買，只陳稱是警察叫伊照著筆錄唸云云，而被告經警搜索查獲時，亦確有
    毒品海洛因四包（合計淨重十八點四公克、包裝重一點三五公克）、安非他命一
    包（驗前毛重五點四七公克，驗後毛重五點四公克）扣案可佐，且觀之證人農秀
    分於原審所述之情節，顯係指員警為誣陷被告而為，然員警如欲誣陷被告，大可
    於被告之警訊筆錄內自行記載被告坦承販賣之情節，又何需如此大費周章，湊齊
    三位證人之證詞後始進行逮捕被告？且處理員警何需自陷於偽造文書及偽證罪等
    可能遭刑事訴追之境？本院為查明證人農秀分於警局之供述，是否出於自由意志
    ，經傳訊證人即製作農秀分偵訊筆錄之警員顏振裕到庭與證人農秀分對質證稱：
    「（問：當時製作筆錄之過程如何？）我們製作筆錄的時候，是一邊問等她回答
    後才做筆錄，不是做完筆錄後，再叫她按筆錄內容唸」「（問：當時農秀分如何
    指證是向被告購買毒品？）因為我們在查緝毒品時，就知道乙○○綽號就叫伍佰
    ，所以我們就拿乙○○的口卡片給她指認」「（問：她確實有指認明確？）伍佰
    是她講出來，我們查獲被告乙○○也是農秀分帶我們去他住的地方，然後我們再
    聲請搜索票查獲的」等語，證人農秀分則陳稱：「（問：當時妳怎麼會帶警方去
    乙○○住的地方？）我被查獲以後，有帶警方到典寶橋指稱綽號金龍賣我毒品的
    地點，我沒有帶警方到被告的住處」云云，證人顏振裕又再結稱：「（問：農秀
    分是帶你們到典寶橋或是到被告的住處？）農秀分所講的（地點）就是被告住處
    ，她有明確指出被告住的房屋」等語甚詳（見本院九十一年九月十九日訊問筆錄
    ），由上情觀之，證人農秀分確實有帶警方到被告住處指證其為販賣毒品之人處
    所無訛，則其警訊筆錄之陳述，應無以不正方法取得，否則其如何能帶同警方去
    指證被告住處，並因而查獲綽號確為「伍佰」之被告？（被告於警訊及本院審理
    時均自承其綽號為「伍佰」）雖本院向高雄市政府警察局楠梓分局調取證人農秀
    分之警訊錄音帶結果，經該分局覆稱：當時偵訊時並未同步錄音，故無錄音帶云
    云，有該分局九十一年九月十七日高市警楠分三字第○九一○○一四七六六號函
    在卷可按，惟證人農秀分之警訊證述過程已經證人顏振裕到庭與證人農秀分對質
    結證明確，尚難認有何非出於自由意志或不法取供之情形，已如前述，且其於本
    案為證人身分，與刑事訴訟法第一百條之一訊問「被告」應全程連續錄音之規定
    ，並未相符，自難憑以推翻其於警訊之證詞，是證人農秀分嗣後於原審、本院前
    審及本院調查所為翻異前供而為有利於被告之證述，核與常情不合，堪認其事後
    翻異所為之證述係基於人性之弱點所為迴護被告之飾詞，尚難採為有利於被告認
    定之依據。再者，經原審調閱被告及證人李育妙、尤淑君於戒治處所強制戒治時
    之接見錄音帶，勘驗其中之談話內容，於八十九年九月二十二日在高雄女子監獄
    證人李育妙接見父親李文成時談論有關被告女友徐淑芬亦因服刑於監獄中，而要
    求伊幫被告脫罪，否則要咬伊下水，且於偵查中被告即要求伊翻供，要求伊說是
    二人共同出資買來吃等情（見原審九十年六月十三日勘驗筆錄），證人尤淑君於
    九十年十月一日及十月十六日於高雄女子監獄接見母親尤陳春金時，亦論及被告
    之家人有至證人尤淑君之家中拜訪，請證人尤淑君幫忙如法院傳訊出庭時，則稱
    不認識被告，毒品不是向被告所購買的等語明確，及被告於九十年四月一日於高
    雄監獄接見母親黃麗華及姐姐陳淑娟二人時，亦談到找前開證人之家人轉達翻異
    證詞，找證人農秀分改稱毒品是在娛樂場跟綽號「金龍」之人所購買，找證人李
    育妙稱毒品是被告所寄放，被告則稱寄放會變成轉讓，另須再找證人尤淑君套證
    詞等情（均見原審九十年十一月二十八日之勘驗筆錄），且證人農秀分及李育妙
    二人確實曾於原審調查時證述與被告和家人談論內容相當之證詞，益徵證人李育
    妙於九十年三月二十日及農秀分於原審九十年三月二十日與同年五月十一日及於
    本院調查時所為之供述均係因他力介入而為被告脫罪，所為迴護被告之詞，並不
    足採為有利於被告之認定。
  (三)又被告及證人李育妙、農秀分及尤淑君等人於遭警查獲前，均有施用毒品海洛因
    之犯行（農秀分並有施用安非他命之惡習），並分別送觀察勒戒或強制戒治等情
    ，有前開三位證人之臺灣高等法院被告全國前案紀錄表三份在卷可稽，且證人李
    育妙及農秀分均因一再施用毒品而涉犯毒品危害防制條例第十條第一項之罪及第
    二項之罪而遭原審判刑，有原審八十九年度訴字第二三０一號及二七０三號刑事
判決附卷可佐（見原審卷第二○四頁至二○八頁），堪認前開證人均有施用毒品
    之犯行及需求，是前開證人分別於警、偵訊、本院前審及本院調查時所為不利於
    被告之指證，應係真實可信。另查，被告於八十九年六月下旬起至同年七月二十
    七日間，先後多次以不詳價格在不詳處所購入第一級毒品海洛因，最後一次於同
    年七月二十七日二十時三十分許，至高雄縣岡山鎮岡山火車站旁之大西洋遊藝場
    內以一萬元之價格向姓名、年籍不詳綽號「阿豪」之年約三十歲之男子販入第一
    級毒品海洛因等情，已據其於警訊及本院調查時供述明確（見本院九十一年九月
    十九日及同年十月二十九日訊問筆錄），經警查獲後並扣得被告所有之乾淨空夾
    鏈袋共四百八十五枚，並佐以員警在證人李育妙之內褲中所扣得之毒品海洛因二
    包分裝在夾鏈袋內，堪認定被告準備如此多量之空夾鏈袋係準備分裝毒品海洛因
    後各別販售所用，亦徵被告購入前開毒品後除部分供己施用外，並有從事販售謀
    利之行為。
  (四)扣案被告所有之白色粉末四包及晶體一包經送鑑驗結果，分別含有第一級第六項
    毒品海洛因及甲基安非他命成分，海洛因四包合計淨重十八點四公克（包裝重一
    點三五公克），純度百分之二十八點一九、純質淨重五點零九公克，有法務部調
    查局八十九年八月十八日以（八九）陸（一）字第八九一七一五三三號鑑定通知
    書一紙在卷為憑，安非他命一包驗前毛重五點四七公克，驗後毛重五點四公克，
    有高雄醫學大學附設中和紀念醫院九十年三月十二日編號第0000－000號
    檢驗報告一紙附卷可按（分見八十九年偵查卷第一七○一七號卷第三頁及原審卷
    第三二頁），另被告於八十九年七月二十八日為警查獲當日販賣予證人李育妙之
    粉末，亦確為毒品海洛因（淨重零點三三公克、包裝重零點四二公克），已經判
    決確定，沒收銷燬，有原審八十九年度訴字第二三０一號刑事判決書可稽（該案
    判決曾將該毒品送法務部調查局鑑定無訛）；又證人尤淑君在其住處被警查獲之
    白色粉末，係其向被告購得後施用剩餘之物，已據其於警訊供明在卷，該扣案之
    白色粉末於尤淑君違反毒品危害防制條例案件經移送檢察官聲請法院裁定施以強
    制戒治期滿後，已經檢察官為不起訴處分，而聲請單獨宣告沒收在案，並提出法
    務部調查局八十九年九月十三日編號00000000號鑑定通知書確定為毒品
    海洛因成分，而經法院准予宣告沒收銷燬在案，有臺灣高雄地方法院檢察署九十
    一年度聲沒字第五七六號影印卷及臺灣高雄地方法院九十一年度聲字第一六八三
    號裁定各一份在卷可考；並參以非法販賣海洛因係政府嚴予查緝之違法行為，非
    可公然為之，且不論是瓶裝、袋裝或紙包之海洛因，均可任意分裝或增減其份量
    ，而每次買賣之價量，亦隨時隨雙方關係之深淺、當時之資力、需求程度及對行
    情之認知等因素，機動的調整，因之販賣之利得，除經坦承犯行，或價量均臻明
    確外，委難察得實情，是縱未確切查得販賣賺取之實際差價，但除別有事證，足
    認係按同一價格轉讓，確未牟利之情形外，尚難執此認非法販賣之事證有所不足
    ，致知過坦承者難辭重典，飾詞否認者反得逞僥倖，而失情理之平；且海洛因價
    格昂貴，取得不易，凡為販賣之不法勾當者，苟無利可圖，應無甘冒被查緝法辦
    重刑之危險，平白無端義務為該買賣之工作，是其販入之價格必較售出之價格低
    廉，而有從中賺取買賣差價牟利之意圖及事實，應屬合理之認定；被告雖矢口否
    認有販賣毒品之犯行，然以本件而言，被告與證人李育妙、農秀分及尤淑君間並
    非親故至交，苟無利得，豈會甘冒重刑之風險，一再與之相約交易毒品之理，故
    被告有販賣圖利之意圖，彰彰明甚。
  (五)扣案之0000000000號行動電話，係於八十九年六月十六日二十一時二
    十二分經林文焜租用，而於八十九年八月二十六日始因欠費實施限制發話，有台
    灣大哥大股份有限公司九十一年四月二十四日法警０九一０八七三一號函可稽（
    見本院上訴卷第一○二頁、一○三頁），故尤淑君以該行動電話向被告購買毒品
    ，最早應是行動電話申請後數日即八十九年六月二十日起（因其證稱平均二、三
    天購買一次，以申請日後之第三天計算），其於警訊所謂自同年五月間起，應不
    足採，而被告前開辯稱該行動電話早經停用不能通話云云，亦無可取。
  (六)另本案警卷所附搜索扣押證明筆錄上記載之在被告處所搜索時扣押到一千元等情
    ，已經證人警員吳瑞成於本院前審證稱：該一千元是在分局時由被告交出來等語
    （見本院上訴卷第九三頁），故在被告處所雖未搜到販賣予李育妙之現款，然未
    搜索到現款，並不代表屋內即無藏匿現款，且證人李育妙係在被告租住處購得毒
    品後，步出該處即為警查獲，並於其內褲中發現藏有毒品海洛因等情，有如前述
    ，益證縱未扣得被告販賣所得之一千元，亦不能為被告有利之證明。
  (七)綜上所述，本件事證已臻明確，被告所辯各語，無非事後卸責之詞，不足採信，
    其犯行洵堪認定，應予依法論科。
三、查海洛因及安非他命係毒品危害防制條例第二條第二項第一、二款所稱之第一、
    二級毒品，核被告販賣海洛因予尤淑君、農秀分及李育妙三人之行為，係犯毒品
    危害防制條例第四條第一項之販賣第一級毒品罪。另被告販賣安非他命予農秀分
    之行為，則係毒品危害防制條例第四條第二項之販賣第二級毒品罪，被告先後多
    次販賣海洛因及安非他命之犯行，均時間緊接，所犯均係構成要件相同之罪，顯
    均係基於概括犯意為之，均應各依連續犯之規定分別論以一罪，並就有期徒刑罰
    金刑部分加重其刑，法定刑為死刑及無期徒刑部分，依法均不得加重。其於販賣
    前持有毒品之低度行為，應為販賣毒品之高度行為所吸收，均不另論擬。被告先
    後三次販賣毒品予農秀分之行為，其中第一次販賣安非他命一千元，第二次販賣
    海洛因一千元，第三次同時販賣海洛因及安非他命各賣一千元以賺取價差，已如
    前述，顯以一行為同時觸犯販賣一級毒品海洛因及販賣第二級毒品安非他命之二
    罪，應依刑法第五十五條想像競合犯之規定，從一重論以毒品危害防制條例第四
    條第一項之販賣第一級毒品罪。公訴人雖未就被告前開販賣第二級毒品安非他命
    之犯行起訴，惟因與其被訴販賣第一級毒品海洛因之犯行間，有想像競合犯之裁
    判上一罪關係，為起訴效力所及，本院自得併予審究。另公訴人亦未就被告自八
    十九年六月下旬起至同年七月二十七日二十時三十分許止，連續意圖販賣營利而
    販入第一級毒品海洛因之犯行起訴，但此部分犯行，已據其於警訊及本院供明在
    卷，有如前述，與上開起訴部分有連續犯裁判上之一罪關係，亦為起訴效力所及
    ，本院應一併論究。
四、原審據以論罪科刑，固非無見。惟查：被告另有連續販賣第二級毒品安非他命予
    農秀分之犯行，與其被訴連續販賣第一級毒品海洛因之犯行間，有想像競合犯之
    裁判上一罪關係，已如前述，原判決未併予論處，顯有未洽。另公訴人認被告自
    八十九年五月間即已販賣毒品海洛因予尤淑君，然被告應自同年六月二十日起始
    利用行動電話販毒，詳如前述，在此之前，並無販毒行為，因檢察官就此部分與
    前開有罪部分，以連續犯裁判上一罪起訴，故不另為無罪之諭知，原判決未予詳
    查，亦認被告係自八十九年五月間起即有販毒犯行，亦有未當。又公訴人雖未就
    被告自八十九年六月下旬起至同年七月二十七日二十時三十分許止，連續意圖販
    賣營利而販入第一級毒品海洛因之犯行起訴，但此與起訴部分有連續犯裁判上一
    罪關係，為起訴效力所及，法院應併予論究，原判決漏未併予論處，亦有違誤。
    被告上訴意旨否認犯罪，固無足取，惟原判決既有上開可議之處，自應由本院予
    以撤銷改判。爰審酌被告自六十七年間起即因施用毒品犯行屢遭審判、入監執行
    ，深陷於毒癮難以自拔，應已深知其害，竟為牟利而販賣海洛因及安非他命予他
    人，影響國民健康甚鉅，實有非當，並參酌其販賣毒品海洛因及安非他命之次數
    、所得之利益，犯後猶飾詞卸責，顯無悔意，惟在庭態度尚認甲好等一切情狀，
    量處如主文第二項所示之刑。並依刑法第三十七條第一項之規定，宣告褫奪公權
    終身。
五、證人李育妙於原審調查時陳稱：被告販賣毒品海洛因約三至四次，每次價格約一
    千元至二千元不等等語，證人尤淑君於八十九年六月二十日起至同年七月二十八
    日開始向被告購買毒品海洛因，其稱平均二至三天購買一次，金額為一千元至二
    千元不等等語，是證人並無明確指出被告販售之次數及價格，依罪疑為輕之原則
    ，則認被告販售毒品海洛因予證人李育妙為三次，其中二次為一千元，其中一次
    為二千元，計被告此部分之所得為四千元，被告所售予證人尤淑君為八十九年六
    月二十日至同年七月二十八日間，以間隔三日計算購買次數為十二次，其中十一
    次之價金為一千元，其中一次之價金為二千元，計被告此部分之所得為一萬三千
    元，另據證人農秀分證稱：伊向被告購買毒品海洛因及安非他命共三次，第一次
    購買安非他命一千元，第二次購買海洛因一千元，第三次同時購買海洛因及安非
    他命各買一千元，則被告此部分之所得為四千元。綜上，被告先後數次販賣毒品
    海洛因予證人李育妙、尤淑君及農秀分等人所得分別為四千元、一萬三千元及四
    千元，共計為二萬一千元，應依毒品危害防制條例第十九條一項之規定沒收之，
    如全部或一部不能沒收時，以其財產抵償之。
六、扣案之毒品海洛因四包（合計淨重十八點四公克，包裝重一點三五公克）、安非
    他命一包（驗前毛重五點四七公克，驗後毛重五點四公克），及裝海洛因之塑膠
    袋二只，均留有海洛因之殘渣，有高雄醫學大學附設中和紀念醫院九十年三月十
    二日以報告編號：九００三—一０一號之檢驗報告單一紙在卷可稽（見原審卷第
    三○頁），因毒品海洛因量微無法剝離，故均屬違禁物，且係被告意圖營利販賣
    所剩餘之物，應依毒品危害防制條例第十八條第一項前段之規定，宣告沒收銷燬
    之。又扣案之行動電話0000000000號之行動電話一支之用戶名稱為林
    文焜，有台灣大哥大股份有限公司九十年三月十二日以九十資警字第六六一六０
    號文所附之用戶資料一紙在卷可憑，雖據證人尤淑君及李育妙證述明確，惟該支
    行動電話非被告所有，自不得併予宣告沒收，另扣案之空夾鏈袋四百八十五枚，
    因員警於證人李育妙之內褲中所查扣之毒品海洛因亦為夾鏈袋分裝成二袋，堪認
    係被告分裝毒品海洛因以便販售預留之物，應依刑法第三十八條第一項第二款之
    規定沒收之。另同時查扣之吸食器一組、塑膠杓子一支、止血袋一條及電話號碼
    ：0000000000號之行動電話一支部分，均係供被告自行施用毒品及日
    常所用之物，核與本件販賣毒品之犯行無關，應另於被告持有或施用毒品之案中
    宣告沒收為宜，本件亦不並併予宣告沒收，附此說明。
據上論斷，應依刑事訴訟法第三百六十九條第一項、第三百六十四條、第二百九十九
條第一項前段，毒品危害防制條例第四條第一項、第二項、第十八條第一項、第十九
條第一項，刑法第十一條、第五十六條、第五十五條、第三十七條第一項、第三十八
第二款，判決如主文。
本案經檢察官朱文彬到庭執行職務。
中    華    民    國      九十一      年      十一      月     二十七   日
                              臺灣高等法院高雄分院刑事第八庭
                                  審判長法官  郭雅美
                                        法官  張盛喜
                                        法官  裕斗
右正本證明與原本無異。
如不服本判決應於收受本判決後十日內向本院提出上訴書狀，其未述上訴理由者，
並得於提起上訴後十日內向本院補提理由書狀（均須按他造當事人之人數附繕本)「
切勿逕送上級法院」。
                                      書記官  吳福連
中    華    民    國      九十一      年      十一      月     二十七   日
附錄：本判決論罪科刑法條：
毒品危害防制條例第四條第一項：
製造、運輸、販賣第一級毒品者，處死刑或無期徒刑；處無期徒刑者，得併科新臺幣
一千萬元以下罰金。
毒品危害防制條例第四條第二項：
製造、運輸、販賣第二級毒品者，處無期徒刑或七年以上有期徒刑，得併科新臺幣七
百萬元以下罰金。
